Inventaris van het archief van het Zuidfront van de Vesting Holland
Nationaal Archief, Den Haag
Vesting Holland: Zuidfront
Vesting Holland Zuidfront
1939-1940
3421
2.20 meter; 17 inventarisnummers.
Normale geschreven, getypte en gedrukte documenten, geen bijzondere handschriften. Het archief bevat een aantal kaarten
Nationaal Archief, Den Haag
Commandant Zuidfront Vesting Holland
Het archief van het Zuidfront van de Vesting Holland bevat onder meer stukken betreffende de registers van meldingen, milieu en aardrijkskundige gegevens van de groepen Hellevoetsluis en Numansdorp, een schets van het vuurplan van de Stelling Willemstad, bestekbepalingen i.v.m. oorlogsgevaar en aanwijzingen voor de voorlopige bezettingen.
Archiefvorming
Geschiedenis van het archiefbeheer
Het archief was onderverdeeld in:
Stafkwartier.
Groep Hellevoetsluis.
Diversen.
Ad. A. Stafkwartier.
De aangetroffen stukken van het 1e Stafkwartier behoorden uitsluitend tot het archief van Sectie I. De weinige stukken, afkomstig uit de archieven van andere Sectiën enz. zijn deswege, voor zover zij werden behouden naar het archief van Sectie I overgebracht.
De inventaris bevat een Algemeen Archief, een Geheim Archief, een Persoonlijk Archief en een Bevelen Archief. Op 13 april 1940 vond een reorganisatie en hergroepering plaats, waarbij het commando Zuidfront Vesting- Holland kwam te vervallen. De Commandant en zijn Staf belast met het bevel over de groep Spui, door welke het Archief van Stafkwartier- Zuidfront werd overgenomen en voortgezet. Links van groep Spui kwam toen Groep Kil. De weinige behouden archiefstukken en agenda's van groep Kil zijn thans eveneens opgenomen in de inventaris Stafkwartier- Zuidfront Vesting- Holland.
Behalve agenda's, betrekking hebbende op bovenstaande archieven, werden agenda's aangetroffen betreffende meldingen (m), betreffende algemene te samen met geheime stukken van Sectie IV (AG), van Sectie V (AG,A en G), van 3e Inund. Afd. (AG) en van Troependetachment een Namenklapper. De in deze agenda's worden onderscheiden in agenda's, waarvan de daarin vermelde stukken gedeeltelijk zijn behouden en agenda's waarvan de daarin vermelde stukken (zie onder II) melding gemaakt. Zie voorts aantekeningen voor in de Agenda`s.
Ad. B. Groep Hellevoetsluis.
Van de beide tot het Zuidfront behorende groepen, werden slechts archiefstukken aangetroffen (cq. behouden) van de groep Hellevoetsluis.
De inventaris bevat een Algemeen Archief, een Geheim Archief en een Bevelen Archief. Bij de reorganisatie van 13 april 1940 werd de naam Groep Hellevoetsluis gewijzigd in vak Hellevoetsluis. Het archief werd voortgezet.
Behalve agenda's, betrekking hebbende op de bovenstaande archieven werden agenda's aangetroffen van het Kantonnement Hellevoetsluis (A en B) en van I-39 R.I. Ook hier is overigens in de inventaris vermeld of de in de agenda's genoemde stukken al of niet gedeeltelijk zijn behouden. Zie voorts aantekeningen voor in de Agenda's
Ad. C. Diversen.
Dit gedeelte bevatte een aantal pakken met divers materiaal, waarvan er minstens één pak ontbreekt.
De verwerving van het archief
Het archief is krachtens bepalingen van de Archiefwet overgebracht.
3.09
Aanwijzingen voor de gebruiker
Openbaarheidsbeperkingen
Volledig openbaar.
Materiële beperkingen
Aanvraaginstructie
Openbare archiefstukken kunnen online worden aangevraagd en gereserveerd. U kunt dit ook via de terminals in de studiezaal van het Nationaal Archief doen. Om te kunnen reserveren dient u de volgende stappen te volgen:
U maakt een profiel aan op www.gahetna.nl, en logt vervolgens in
Via de archiefinventaris (alleen de beschrijvingen met rode nummers) selecteert u het gewenste archiefstuk door op de knop 'Reserveren' te klikken
In het volgende scherm geeft u aan op welke dag u het archiefstuk wilt inzien
Indien u zich bevindt in de studiezaal en een tafelnummer heeft ontvangen kunt u dit nummer vermelden. Als u geen tafelnummer heeft kunt u tafelnummer 777 laten staan
Vervolgens bevestigt u uw reservering door deze te versturen.
Verwant materiaal
Beschikbaarheid van kopieën
Verwante archieven
3.09.29 Inventaris van het archief van het Westfront van de Vesting Holland
Beschrijving van de series en archiefbestanddelen
- Agenda's, A.
  - 1e stafkwartier A1 t/m A7, Agenda's van het Algemeen Archief, 1939-1940; 12; 9 delen
    A1 Sectie I 1939 Nov. 28- 1939 Bec.31 Nos 885-1071 stukken aanwezig.
    1940 Jan. 1 - Jan. 10 Nos 1- 74 stukken aanwezig.
    A2 Sectie I 1940 Jan.10 - 1940 Febr. 5 Nos. 1 - 74) stukken aanwezig.
    A3 Sectie I 1940 Febr. 5 - 1940 Apr. 13 Nos 269- 660) stukken aanwezig.
    Groep Spui Nos 1 - 67) stukken aanwezig.
    A5 Sectie I 1940 Mei 27-1940 Juni 23 Nos 100-452 stukken aanwezig.
    A6 Sectie I Groep Kil 1940 Mei 27-1940 Juni 23 Nos 1-129 stukken aanwezig
    A7 Art.Gr.Prinsenheuvel 1940 Apr. 16 Mei 7 Nos 1-27 stukken aanwezig
  - 1e stafkwartier A8-A9; G1 t/m G5, 1939-1940; 13
    A9 Sectie IV (Munitie) 1939 Sept.25-1939 Oct.30 Geen stukken aanwezig
    G1 t/m G 5 Agenda's van het Geheim Archief 1939-1940 5 Delen.
    G 1 Sectie I 1939 Nov. 28-1939 Dec'31 Nos 313-517) stukken aanwezig
    1940 Jan. 1- 1940 Jan.10 Nos 1-42) stukken aanwezig
    G 2 Sectie I 1940 Jan.10-1940 Mrt.8 Nos 43-243 stukken aanwezig.
    G 3 Sectie II 1940 Mrt.8- 1940 Mei 11 Nos 243-369) stukken aanwezig.
    Groep Spui Nos 1-124) stukken aanwezig.
    G 4 Sectie II 1940 Mei 17-1940 Mei 30 Nos 1-124 Geen stukken aanwezig.
    G 5 Sectie III A Groep Spui 1940 Apr.15-1940 Mei Nos 1-21 Geen stukken aanwezig.
  - 1e stafkwartier AG 1 t/m AG 3, Agenda's van het Algemeen/ Geheim Archief, 1939-1940; 14; 3 delen
    AG 1 Sectie IV 1939 Sept. 2-1940 Apr.14 Nos 1-39 Geen stukken aanwezig.
    AG 2 Sectie IV 1939 Sept. 9-1939 Dec.31 Nos 1-177) Stukken aanwezig.
    1940 Jan. 3-1940 Mei. 8 Nos 1-162) Stukken aanwezig.
    AG 3 Sectie IV 1940 Mei 3 -1940 Mei 8 Nos 163-167 Geen stukken aanwezig.
    P1 t/m P2 Agenda's van het Persoonlijk Archief 1940 2 delen.
    P1 Sectie I 1940 Mei 22-1940 Juni 19 Nos 1-28 Stukken aanwezig.
    P2 Sectie IIIA 1940 Apr. 16-1940 Mei 18 Nos 1-42 Geen stukken aanwezig.
  - Verschillende agenda's van Sectie V e.d., 15
    (een pak) á 7 delen.
    AG 1 Sectie V 1939 Aug. 26-1939 Dec.4 Geen stukken aanwezig.
    A1 Sectie V 1939 Dec.4 -1940 Juni 13 Geen stukken aanwezig.
    G1 Sectie V 1939 Dec.4 -1940 Mei 10 Geen stukken aanwezig.
    A1 Groep Spui Sectie V 1940 Apr.15 -1940 Mei 10 Geen stukken aanwezig.
    AG1 3E Inundatie- Afd. 1939 Oct. 24 -1940 Aug.10 Geen stukken aanwezig.
    AG1 Groep Numansdorp Sectie V 1939 Oct. 25-1940 Apr.18 Geen stukken aanwezig.
    A1 Groep Numansdorp Geniebureau 1940 Juni 14-1940 Oct.14 Geen stukken aanwezig.
    B1 t/m B2 Registers van het Bevelen Archief, 1939-1940. 2 delen.
    B1 Sectie I 1939 Aug.31-1940 Mei 9 Stukken aanwezig.
    B2 Sectie I 1940 apr.10-1940 Mei 6 Stukken aanwezig.
    M1 Register van meldingen 1939-1940.
    M1 Sectie I 1939 Oct. 5-1939 Dec.14 en 1940 Apr.12-1940 Apr.13 Geen stukken aanwezig.
    Register van Dagorders Sectie I Zuidfront. 1 deel.
    Namenklapper Troependetachement Zuidfront. 1 deel.
  - Groep Hellevoetsluis A1 t/m A5. Agenda's van het Algemeen Archief, 1939-1940; 16; 5 delen
    A1 1939 Aug. 24-1939 Oct.18 Nos 1-1000 Stukken aanwezig.
    A2 1939 Oct. 18-1939 Dec.31 Nos 1001-1800 Stukken aanwezig.
    A3 1940 Jan.1 -1940 Mrt.9 Nos 1-693 Stukken aanwezig.
    A4 1940 Mrt.9 -1940 Juni 22 Nos 694-1496 Stukken aanwezig.
    A5 Sectie IV 1940 Mrt.11-1940 Apr.19 Nos 19-37 Geen stukken aanwezig.
    B1 t/m B2 Registers van het bevelen Archief 1939-1940 2 delen.
    B1 1939 Sept. 1-1940 Mei 9 Stukken aanwezig.
    B2 1940 Mei 9-1940 Mei 17 Stukken aanwezig.
  - Groep Hellevoetsluis; 3e kantonnement Hellevoetsluis; I-39 RI, G1 t/m G3, M1, A1, B1. Agenda's en bevelenregister, 1939-1940; 17; 3 delen
    3e kantonnement Hellevoetsluis
    G1 1939 Aug.28-1939 Dec.31 Nos 1-561 Stukken aanwezig.
    G2 1940 Jan. 1-1940 Apr.11 Nos 1-643 Stukken aanwezig.
    G3 1940 Apr.11-1940 Juni 17 Nos 644-1025 Stukken aanwezig.
    M1 Register van meldingen 1940 1 deel.
    M1 1940 Mei 9-1940 Mei 23 Geen stukken aanwezig.
    3e kantonnement Hellevoetsluis A1 Agenda van het Algemeen Archief 1 deel.
    1939 Sept. - October 1940 Apr. 4-1940 Mei 9 Nos 1-23 ?? Geen stukken aanwezig.
    3e kantonnement Hellevoetsluis B1 Register van her bevelen Archief 1939 1 deel. 1939 Sept.12-1939 Dec.31 Nos. 1-31 Geen stukken aanwezig.
    1940
    1 en 2 Januari Nos 32-35
    4e I-39 R.I. A1 Agenda van het Algemeen Archief 1939 1 deel.
    4e I-39 R.I. A1 1939 Sept.11 -1939 Oct. 24 Nos 1-341 Geen stukken aanwezig.
- Archiefstukken, B.
  - 1e Stafkwartier AA1. Algemeen archief, 1939-1940; 1; 1 pak
    AA1 1939 Nos 11-839
    AA1 1940 Nos 3-659
  - 1e Stafkwartier AA2. Algemeen archief, 1940; 2; 1 pak
    Groep Spui 1940, nos 17-451.
    Groep Kil 1940, nos 19-123
  - 1e Stafkwartier GG1 en BB1. Geheim Archief en bevelenarchief, 1939-1940; 3; 1 pak
    GG1 1939 Nos 10-513
    GG1 1940 Nos 12-350
    GG1 Groep Spui Nos 14-283
    BB1 1939 Aug.31-1940 Mei 23.
    Groep Spui 1940 Apr.14-1940 Mei 23.
    Groep Kil 1940 Apr.11-1940 Juni 7
  - 1e Stafkwartier en groep Spui en Kil PP1. Persoonlijk Archief, 1939-1940; 4; 1 pak
    Groep Spui en Groep Kil PP1 1939 Nos 3-120
    1e Stafkwartier PP1 1940 Nos 1-27
  - 2e Groep Hellevoetsluis AA1. Algemeen Archief, 1939; 5; 1 pak
    1939 Inkomend Nos 1-1794
    1939 Uitgaand Nos 36-623
  - 2e Groep Hellevoetsluis AA2. Algemeen Archief, 1940; 6; 1 pak
    1940 Inkomend Nos 13-1478
    1940 Uitgaand Nos 24-1465
  - 2e Groep Hellevoetsluis GG1. Geheim Archief, 1939; 7; 1 pak
    GG1 1939 Inkomend Nos 3-560.
    Uitgaand Nos 4-232.
  - 2e Groep Hellevoetsluis GG2. Geheim Archief, 1940; 8; 1 pak
    1940 Inkomend, nos 7-1020
    1940 Uitgaand Nos 11-790.
  - Groep Spui en Groep Kil. Bevelen Archief, 1939-1940; 9; 1 pak
    BB1 1939 Aug.31-1940 Mei 23
- Diversen, C.
  - Diversen No.1, ---
    Ontbreekt
    Bevat:
    12. Voorschrift Afvoer Burgerbevolking No.2207.
    13. Kaart gemeenten Zuidfront Vesting- Holland Mil. Gezag No.281.
    14. Mob. bescheiden Stuk No.7 (Ex.No.4) Mil. Gezag.
    15. Brief C.Vg.H.dd.8-11-39 No. 84P betr.Staat van Beleg.
    45. Opgave der Gemeenten, behorende tot het gebied der Vesting- Holland. (Mil, Gezag).
    46. Kaart, aangevende de gemeenten in het gebied Zuidfront Vesting- Holland.
    47. Aanwijzingen voor de veiligheidsbezetting. Mil. Gezag).
    48. Mobilisatie- Bescheiden, Militair Gezag. (stuk No. 7ex.No.26).
    51. Instructie Front- en Groepscommandanten nopens de uitoefening van het Mil. Gezag.
    52. Lijst der gemeenten binnen de Vesting- Holland, welke in Staat van Beleg zijn verklaard.
    64. Burgermeesters en Secretarissen der gemeente in het gezagsgebied van Groep Hellevoetsluis.
    65. Richtlijnen in zake het opnemen van ongewenste publicaties. Perscensuur.
    72. Stukken betreffende het Militair Gezag.
    78. Militair Gezag Mob. bescheiden. Stuk No.7Ex No.9
    79. Militair Gezag Mob. bescheiden. Stuk No.7Ex.No.31
  - Diversen No.2, 10
    Bevat: 4. Mil.aardrijkskundige gegevens Groep Hellevoetsluis.Mob.bescheiden. stuk No.5 (Ex.No.5)
    5. Mob.Instructie officier b.m.mobiliseren Stafkwartier Zuidfront (Ex.No.1)
    9. Kaart van de wal van Brielle.
    10. Kaart van het op de Noorddijk.
    11. Kaart van de wal van Hellevoetsluis.
    6. Aanwijzingen betr. oorlogsbetonning en verlichting in de Vesting- Holland.
    7. Aanwijzingen van de Generaal- Inspecteur voor de Scheepvaart.
    8. Lijst van getrianguleerde punten in de Groep Hellevoetsluis (Ex.Nos 1,2 en 3).
    16. Bodem profiel Midden- Hellegat.
    17. Zinkschepenversperring Midden- en Hellegat.
    18. Mob. bescheiden Stuk No.10 (Ex.No.4).
    19. Kaart van de Biesbosch No.0.100.
    20. Kaart van de stelling van Willemstad.
    21. Mil. aardrijkskundige gegevens van de Groep Hellevoetsluis. (Stuk No.5, Ex.No.2)
    22. Mil. aardrijkskundige gegevens van de Groep Numansdorp. (stuk No.5 Ex.No.2).
    27. Instructie voor het onbruikbaar maken c.q. versperren van havens in het gezagsgebied Zuidfront Vesting- Holland.
    29. Dradenkaart Groepen Spui en Kil.
    30. Instructie voor Stellingcommandanten enz. voor tijd van oorlog of oorlogsgevaar. (Staatsblad 20-10-1923 No.488).
    32. Aanwijzingen voor de verdediging voor Commandant van het Nooddetachement Hellevoetsluis. (Ex.No.4).
    37. Algemeen Memorandum Marinestaf. (Verdediging der Nederlandse kust vanaf de landzijde).
    38. Algemeen overzicht, behorende bij stuk No.4. (Ex.No.6).
    41. Instructie voor de officier van Dienst.
    43. Mob. Instructie Stafkwartier Zuidfront. (met 19 bijlagen).
    49. Aanwijzingen voor de voorlopige bezettingen.
    50. Verband tussen oude en nieuwe coördinaten.
    53. Lijst van getrianguleerde punten in de Groep Hellevoetsluis.
    54. Schets van het werk op de Penscherdijk.
    55. Memorie van verdediging voor de commandant Zuidfront.
    62. Seinen in verband met de onderzoekings- en bewakingsdienst aan de kust.
    66. Memorie "Aangewezen Garnizoenscommandant Hellevoetsluis".
    67. Mob. telegrammen, te verzenden door Aangewezen.
    74. Instructie Noddetachement Hellevoetsluis.
  - Diversen No.3, 11
    Bevat: 1. Alphabetische lijst van waterstaatkundige benamingen en hun verklaring.
    2. Gegevens betr. duurzame versterkingen in de Groep Numansdorp.
    3. Opgave permanente verdedigingswerken der Vesting- Holland,
    23. Gids voor Telexcentrales en Telexaansluitingen.
    28. Bezettingsbevel C,- Vg.H. met schets vuurplan Stelling Willemstad. (Ex.No.34)
    31. Neutraliteitsproclamatie van het Departement van Buitenlandse Zaken.
    33. Taakverdeling en bezetting Staf Zuidfront Vesting- Holland.
    34. Behandeling van schrifturen.
    35. Verdeling der lichtpistolen met munitie over de onderdelen van het gemobiliseerde leger.
    36. Gebruik van lichtpistolen (lichtprojectielen) en van patrouillevaartuigen bij de kustverdediging.
    39. Bezetting van het Front- Stafkwartier.
    40. Verdeling der werkzaamheden over de verschillende Sectiën en bureaux Stafkwartier Zuidfront Vesting- Holland.
    42. Aanwijzingen van Sectie V voor het in staat van verdediging brengen.
    44. Adreslijst Hoofdkwartier Vesting- Holland.
    56. Werkverdeling Aalmoezeniers.
    57. Behandeling van munitie door de troep.
    58. Geheimhouding particuliere berichtenwisseling.
    59. Bestekbepalingen in verband met oorlogsgevaar.
    60. Inundatiepersoneel Vesting- Holland.
    61. Organisatie Hoofdkwartier Vesting- Holland.
    63. Nominatieve opgave van Officieren bij Staf en onderdelen Groep Hellevoetsluis.
    68. Gebruik van mercurochroom bij mosterdgasverwondingen.
    70. Stukken betr. vorderingen.
    71. Richtlijnen voor Gasofficieren en Scheikundigen der Vesting- Holland.
    73. Stukken betr. het Bruggehoofd Moerdijk.
    96. Stukken betr. de verkeersdienst.
  - Diversen No.4, 11
    Bevat: 75. Mil. aardrijkskundige gegevens betr. Groep Hellevoetsluis. Stuk No.5 Ex.No.b.
    76. Aanwijzingen voor de onderzoekingsdienst en bewakingsdienst in de Vesting- Holland, Ex.No.5.
    77. Mobilisatieregeling Hellevoetsluis Ex.No.8
    80. Mob. bescheiden Vg.H., Diensten te water. Stuk No.9.Ex.No.57
    81. Mob. bescheiden Vg.H. Aanwijzingen voor het gebruik van het personeel en materieel der Kon. Marine. Stuk No.13.Ex.No.18.
    82. Mob. bescheiden Vg.H.Beknopte beschouwing omtrent de aanvals- en verdedigingsmogelijkheid op het Oostfront der Vg.H. in verband met de terreingesteldheid. Stuk No.19. Ex.No.21.
    83. Mob. bescheiden Vg. H. Beknopte beschouwing omtrent de aanvals- en verdedigingsmogelijkheid op het Oostfront der Vg.H. in verband met de terreingesteldheid. Stuk No. 19. Ex.No. 22.
    84. Mob. bescheiden Vg.H. Sectie V. Materieelvoorziening. Stuk No.VII.
    85. Mob. bescheiden Vg.H. Bezettingsstaten. Ex.No.22.
    86. Mob. bescheiden Vg.H. Instructie voor C.-39 Res. C.C. Ex. No.6.
    87. Instructie voor het Det. C. Kust- Art. Hellevoetsluis. Ex.No.7.
    88. Instructie voor Battery IX. Ex.No.6.
    89. Instructie voor Battery X.Ex.No.6 en voor Battery XI.Ex.No.13.
    90. Groep Hellevoetsluis. Stand werkzaamheden op 29-2-1940.
    91. Mob. bescheiden. Overzicht betr. indeling, bezetting en verdediging van de Vg.H. Stuk No.1 Ex.No.18.
    92. Maritiene gegevens van het eiland Voorne.
    94. Mob. bescheiden Vg.H. Aanwijzingen betr. verpleging personeel Zeemacht. Stuk No.15.
    95. Mob. bescheiden Vg.H. Vaargegevens Zuidfront. Stuk No.10.Ex.No.6.
    98. Mob. bescheiden Vg.H. Diensten te water. Stuk No.9 Ex.No.17.
    97. Mob. bescheiden Vg.H. Aanwijzingen betr. mobilisatie Marinierskazerne Rotterdam.
    99. Mob. bescheiden Vg.H. Aanwijzingen betr. mobilisatie Marinierskazerne Rotterdam.
    100. Mob. bescheiden Vg.H. Aanwijzingen betr. gebruik personeel en materieel Kon. Marine.
    101. Mob. Instructie Officier b.m.mobiliseren Stafkwartier Zuidfront Vg.H. bijlage II.
    102. Mob. bescheiden Vg.H. Inlichtingen enz. voor C.-Groep Hellevoetsluis Stuk No.4.
    103. Aanwijzingen betr, verdediging voor C.-Nooddetachement Hellevoetsluis.
    104. Mob. bescheiden Vg.H. Regeling van de verpleging. Stuk No.6. Ex.No.26.
    105. Mob. bescheiden Vg.H. Bezettingsstaten Ex.No.5.
    106. Mob. bescheiden Vg.H. Wijziging bezettingsstaten dd. 23-4-1940.
    107. Mob. bescheiden Vg.H. Gegevens betr. de Inundatiedienst.